【裁判字號】    95,抗,18
【裁判日期】    950227
【裁判案由】    聲明異議
【裁判全文】
臺灣高等法院臺南分院民事裁定    95年度抗字第18號
抗告人  丙○○
上列抗告人因與相對人即參與分配債權人甲○○○間聲明異議事
件，對於中華民國94年9月12日台灣雲林地方法院94年度執字第3
979號裁定暨94年12月8日之更正裁定提起抗告，本院裁定如下：
    主  文
抗告駁回。
抗告程序費用由抗告人負擔。
    理  由
一、按「不動產所有人，設定抵押權後，於同一不動產上，得設
    定地上權及其他權利，但其抵押權不因此而受影響。」，民
    法第八百六十六條定有明文。又抵押權為擔保物權，不動產
    所有人設定抵押權後，於同一不動產上，固仍得為使用收益
    ，但如影響於抵押權者，對於抵押權人不生效力。故土地所
    有人於設定抵押權後，在抵押之土地上營造建築物，並將該
    建築物出租於第三人，致影響於抵押權者，抵押權人自得聲
    請法院除去該建築物之租賃權，依無租賃狀態將該建築物與
    土地併付拍賣，此有最高法院86年台抗字第588號判例意旨
    足參。
二、本件聲明異議及抗告意旨略以：本件債權人乙○○與相對人
    即參與分配債權人甲○○○之債權，實基於同一本票債權而
    來，抗告人已對渠等另提刑事告訴，若本件續行拍賣，唯恐
    不能回復原狀，爰請求停止本件執行程序。況抗告人已於民
    國（下同）89年9月1日將系爭未保存登記建物出租予第三人
    中國自由民主黨中央社會調查部，因該建物未設定抵押權予
    相對人，並無損及相對人之權益，原裁定竟仍准許排除上開
    租賃關係，顯有違誤，抗告人為此向原執行法院聲明異議，
    竟遭該院裁定駁回，洵有未洽，為此提起抗告，請求廢棄原
    裁定云云。
三、經查：本件債權人乙○○以台灣雲林地方法院94年4月6日雲
    院瑜91年執乙字第9657號債權憑證為執行名義，請求原法院
    執行拍賣本件債務人即抗告人所有之坐落雲林縣虎尾鎮○○
    ○段168-13地號（全部）、168-2地號（應有部分115/720）
    、168-11地號（應有部分111/491）、168-14地號（應有部
    分1/4）等四筆土地（下統稱系爭土地），暨其上門牌號碼
    ：雲林縣虎尾鎮頂溪里頂溪18號之未保存登記建物（下稱系
    爭建物，其坐落基地有：同段168- 2、168-13、168-14地號
    ，及第三人所有之167-14、167-19地號等共五筆土地）等不
    動產，經原法院以94年度執字第3979號受理執行在案。嗣相
    對人即參與分配債權人甲○○○以台灣雲林地方法院91年度
    拍字第501號拍賣抵押物裁定暨其確定證明書為執行名義，
    聲請本件參與分配。按系爭土地係因抗告人於82年8月11日
    向相對人之前手陳楊書格借款新台幣（下同）三百萬元，為
    擔保該債權而共同設定抵押權，嗣於86年6月23日由相對人
    甲○○○受讓取得該債權暨其擔保抵押權，並經登記在案。
    又系爭建物為磚造、鐵皮造平房，於原審94年5月25日現場
    查封時據抗告人稱該鐵皮屋平房部分（27.864平方公尺）為
    其所有；另磚造平房部分（71.28平方公尺）則為其與他人
    所共有，原不列於本件拍賣範圍內，惟抗告人於94年7月25
    日具狀稱其對上開建物均有管理處分權利。抗告人並於89年
    9月1日將坐落同段168-13地號土地上之系爭磚造房屋及鐵皮
    屋出租予第三人中國自由民主黨中央社會調查部，租期至98
    年9月1日止。以上各情，有本案債權人乙○○及相對人即參
    與分配債權人甲○○○提出之上開執行名義、債權人乙○○
    提出之土地登記謄本四份、地籍圖乙份、現場照片六紙，及
    抗告人提出之租賃契約書影本乙份、原審94年5月25日查封
    筆錄、中國自由民主黨部函文乙份在卷足按，系爭建物並經
    雲林縣虎尾地政事務所於原審94年5月25日現場查封勘測後
    ，繪製建物測量成果圖並重編為同段1142建號，於同年月27
    日辦理查封登記完畢（按上開未保存登記建物已於原法院前
    案91年度執字第3541號執行事件執行查封後註銷登記，因現
    場並無其他新增建物，爰予重編建號。以上詳參與分配卷第
    7、8頁，原審卷(一)第2頁、第8～12頁、第25頁、第34～36頁
    、第39頁、第42頁、第48～56頁、第95頁），並經本院調閱
    原法院94年度執字第3979號執行卷宗查核屬實，抗告人主張
    系爭土地及建物經相對人聲請拍賣執行之事實，堪信真正。
四、次查，本件執行標的物經本件前案（原執行法院91年度執字
    第3541號）於93年10月19日就上開房地進行第一次拍賣，其
    合併拍賣最低價額為三百一十三萬五千元，因無人應買由相
    對人甲○○○聲明承受，惟其嗣於94年4月1日聲請撤銷承受
    並撤回強制執行聲請。今本案債權人乙○○聲請依前案上開
    價額為本件第一次最低拍賣價額，經核並無不合，業經原審
    准許在案，然此顯將不足清償相對人之參與分配債權本金三
    百萬元（應另加計利息、違約金及執行等費用，將達約450
    萬元，且系爭建物部分，因本件僅執行鐵皮屋部分，其最低
    拍賣價額減少為五萬元）等各情，業經本院調閱上開前案執
    行卷宗查核無訛，足認系爭建物租賃權之存在，已經影響系
    爭土地抵押權之實行，原執行法院因依相對人之聲請，依首
    揭最高法院判例意旨，以執行命令除去抗告人對系爭建物之
    租賃權後與系爭四筆土地部分併付拍賣，並以裁定駁回抗告
    人之異議，於法洵無違誤。
五、抗告意旨雖稱：上開未保存登記建物並未設定抵押權，不損
    及相對人之權益，原裁定竟排除租賃關係，顯有違誤，且其
    與債權人乙○○涉以同一債權對其重複執行，應停止執行云
    云。惟查：依抗告人於原審法院提出之租賃契約書以觀，抗
    告人與第三人中國自由民主黨中央社會調查部之租賃期間係
    自89年9月1日起至98年9月1日止（原審卷第52～56頁），係
    在系爭土地設定抵押權、相對人因受讓取得該抵押權利之後
    ，應已影響土地抵押權之實行，業見上述，雖相對人就系爭
    未保存登記建物並無取得抵押權，惟依民法第八百八十七條
    規定之意旨，執行法院仍得將未保存之建物與設定抵押權部
    分建物併付拍賣，抗告人所辯「系爭建物未設定抵押權、不
    損及相對人權益，不得排除租賃」云云，委無足採。況抗告
    人於本院95年2月16日準備程序中亦明白陳述，其對於原審
    法院排除租賃關係部分，並無意見（本院卷第35、36頁）。
    至於抗告意旨另稱「相對人與本案債權人乙○○涉以同一債
    權對其重複求償，本件應予停止執行」云云，核與本件聲明
    異議內容僅在於「排除租賃」無涉，自不在本院審理抗告之
    範圍，抗告人如有爭執，應另循其他法定程序請求救濟始為
    適法，抗告人上開所辯顯無理由，洵不足採。
六、綜上所述，抗告人自承系爭建物之出租，既在相對人就系爭
    四筆土地取得抵押權之後，且已影響登記在先之系爭土地抵
    押權之實行。從而，原審法院依相對人即抵押權人甲○○○
    之聲請，以執行命令除去第三人中國自由民主黨中央社會調
    查部就上開建物之租賃權，於法有據，抗告人猶執陳詞，指
    摘原裁定不當，求為廢棄，非有理由，應予駁回。
據上論結，本件抗告為無理由，爰依強制執行法第三十條之一，
民事訴訟法第四百九十五條之一第一項、第四百四十九條第一項
、第九十五條、第七十八條，裁定如主文。
中    華    民    國    95    年     2    月     27   日
                  民事第三庭    審判長法  官  陳光秀
                                      法  官  徐宏志
                                      法  官  曾平杉
上為正本係照原本作成。
如不服本裁定，僅得於收受本裁定正本送達後10日內以適用法規
顯有錯誤為理由，向本院提出再抗告狀（須附繕本一份及繳納再
抗告裁判費新台幣1千元)，並經本院許可後始可再抗告於最高法
院。
中    華    民    國    95    年     3    月     1    日
                                      書記官  葉秀珍
【附記】
民事訴訟法第495條之1第2項準用同法第466條之1第1、2項規定
：
I對於第二審判決上訴，上訴人應委任律師為訴訟代理人。但上
  訴人或其法定代理人具有律師資格者，不在此限。
II上訴人之配偶、三親等內之血親、二親等內之姻親，或上訴人
  為法人、中央或地方機關時，其所屬專任人員具有律師資格並
  經法院認為適當者，亦得為第三審訴訟代理人。
                                                K


司法院資訊處製作；財團法人民間司法改革基金會備份。
